臺灣高等法院臺中分院民事裁定　九十一年度家抗字第八九號
　　　抗　告　人　甲○○
右當事人因指定遺產管理人事件，抗告人對於中華民國九十一年五月二十日臺灣彰化
地方法院九十一年管字第一三號裁定提起抗告，本院裁定如左：
      主      文
抗告駁回。
抗告程序費用由抗告人負擔。
      理      由
一、本件抗告人於原法院聲請意旨略以：被繼承人乙○早於明治四十二年間即與蘇結
    英等五人登記為彰化縣大村鄉○○段頭厝小段一六八號土地之共有人，足證其
    至少為明治四二年以前出生之人，而明治四十二年出生之人，迄今已至少九十五
    歲，遠逾內政部統計之平均年齡，應無生存之可能，故應認定已死亡，而向戶政
    機關查詢並無乙○於頭厝一七二番地設籍之資料，迄今仍無人繼承土地，繼承
    人有無亦屬不明，更別論親屬會議，抗告人為上開土地之共有人，自為利害關係
    人，為此依民法第一千一百七十八條第二項及非訟事件法第七十九條聲請選任遺
    產管理人等語，並提出土地登記簿謄本、台灣地區歷年簡易生命表平均餘命為證
    。
二、按繼承，因被繼承人死亡而開始；又按繼承開始時，繼承人有無不明，而無親屬
    會議或親屬會議未於一個月內選定遺產管理人者，利害關係人得聲請法院選任遺
    產管理人，並由法院依公示催告程序，定六個月以上之期限，公告繼承人，命其
    於期限內承認繼承，民法第一千一百四十七條、第一千一百七十七條、第一千一
    百七十八條第一項、第二項雖分別定有明文。本件抗告人主張乙○應已死亡，為
    此聲請選任遺產管理人，惟並未提出足以證明乙○之年籍資料及存與否之證明
    文件，至於抗告人主張乙○其至少為明治四二年以前出生之人，迄今已至少九十
    五歲乙節，固據其提出土地登記謄本為證，惟查當今社會有一百多歲之人瑞亦時
    有所聞，故縱使乙○目前至少已九十五歲，仍有存活之可能，與是否逾內政部統
    計之平均年齡無涉，從而抗告人並不能證明乙○確實已經死亡，自無法確定乙○
    已經死亡，繼承尚未發生，亦無所謂選任遺產管理人之問題，從而抗告人聲請選
    任乙○之遺產管理人，於法尚有未合，應予駁回。原法院以抗告人不能證明乙○
    業已死亡為由，駁回抗告人之聲請，核無不合。抗告意旨以非訟事件法第十六條
    規定法院應依職權，調查事實及必要之證據，但原法院並未本於職權向戶政事務
    所等相關機關調取必有之戶籍資料，如大村鄉○○○○○段厝一七二號戶內究竟
    有那些人設籍，而現存者知否此人生死等等，即逕以抗告人不能證明乙○已經死
    亡為由駁回抗告人之聲請，自有可議之處等語據以指摘原裁定不當云云；然查彰
    化縣大村鄉黃厝字犁頭厝一七二號並無乙○之設籍資料乙節，已據抗告人提出彰
    化縣大村鄉戶政事務所九十年六月十四日九０彰村戶字第一一八五號函附卷足稽
    ，顯然依卷附資料，尚無法證明乙○業已死亡之事實，則原法院據之駁回抗告人
    指定遺產管理人之聲請，尚無不合，抗告意旨猶執上詞憑以指摘原裁定不當，為
    無理由，應予駁回。
三、據上論斷，本件抗告為無理由，應依非訟事件法第二十八條、非訟事件法第八條
    第一項前段，民事訴訟法第四百九十二條第一項、第九十五條、第七十八條裁定
    如主文。
中　　　華　　　民　　　國　　九十一　　年　　　六　　　月　　二十一　　日
~B1家事法庭審判長法　官　林陳松
~B2　　　　　　　法　官　王重吉
~B3　　　　　　　法　官　李寶堂
右為正本係照原本作成。
不得再抗告。
~B 　 　　　　　書記官　廖次芬
中　　　華　　　民　　　國　　九十一　　年　　　六　　　月　　二十四　　日
                                                                        Ｈ
